【裁判字號】    89,聲再,91
【裁判日期】    891130
【裁判案由】    聲請再審
【裁判全文】
臺灣高等法院高雄分院刑事裁定                      八十九年度聲再字第九一號
    再審聲請人
    即受判決人  甲○○
右列聲請人因背信案件，對於本院八十八年度上訴字第六０四號中華民國八十九年四
月十二日第二審確定判決（原審案號：臺灣高雄地方法院八十六年度訴字第三四一一
號、偵查案號：臺灣高雄地方法院檢察署八十六年度偵字第一六二九九號、第一八一
八七號、第一九二九六號、第二０六七四號），聲請再審，本院裁定如左：
      主  文
再審之聲請駁回。
      理  由
一、聲請意旨略稱：鈞院八十八年度上訴字第六０四號背信案，因重要證據漏未斟酌
    ，致有違誤，經查：
（一）(1)「不得上訴於第三審法院之案件，除前條規定外，其經第二審確定之有罪判
      決，就足以影響於判決之重要證據漏未審酌者，亦得為受判決人利益，聲請再
      審」，「已提起之證據而被捨棄不採用，原判決並未敘明理由者，應認為『漏
      未審酌』」刑事訴訟法第四二一條及民國二十四年七月總會決議（三）分別定
      有明文。
      (2)本案確定判決理由（二）後段謂：「‧‧‧而上開購舍資料則由被告甲○○
      經由陳堅營補送到高雄企銀總行之事實，亦據證人曾芷冠證述在卷，詳如前述
      亦核與證人陳堅盈餘偵查時所證述情節相符（見八十六年度偵字第一九二九六
      號卷八十六年七月二十九日調查筆錄）。故高雄企銀建國分行嗣後雖於八十五
      年八月十四日及八十六年一月四日均表示欲承租高雄市三民區○○○路二五六
      號房屋，然此均足徵高雄企銀建國分行當時並無購買孟駿公司上開房舍之必要
      而已尚難為被告甲○○有利之認定。」事實上，依高雄區中小企業銀行取得資
      產處理程序第四條作業規定及公司辦事細則規定，各營業單位申請購買新行舍
      必須簽辦公文敘明理由，並檢附該營業單位事先選定之數處地點相關位置及價
      格鑑定呈報總行，總行秘書室受文後，總行採購小組即由該室營繕科先行前往
      勘估各地點之優劣情形作綜合評估，再會簽審查部及營業部，此二部門也會前
      往各該地點勘估，經各單位會辦後，交高企董事會決議（見八十六年七月三日
      陳秋文調查筆錄），是建國分行若有購買新行舍之計劃，亦應依該作業規定先
      交辦簽擬購買行舍公文，並將購買地點之相關位置及價格先予以估價逐級審核
      後一併呈報總行為是，此亦經高企董事長蔡慶源於原審八十八年十二月二日庭
      訊時證述明確，然承前述被告根本未親自或交代經辦簽擬購買行舍之公文，且
      據銀行作業規定購買行舍必須檢附營業單位事先選定之數處地點相關位置及價
      格即估價核算表及超過授權權限審議申請書呈報總行，而被告於發函前揭公文
      並未標明有附件或附件候補之情事，與證人曾芷冠所述：「‧‧‧但因該函並
      無擬購行舍之相關資料，無法據以簽辦，經我請示總務科主任陳堅營，陳主任
      指示我暫緩處理」相符，爾後於八月份被告僅係將陳秋文託郭義雄轉交被告之
      三份資料原封不動退回總行陳秋文，亦未將建議購買地點之相關位置及價格，
      先予以估價提出估價核算表後一併呈報總行，此從總行之收文簿中八月間皆無
      被告補送資料之登記即明，若如證人曾芷冠所述，被告有補送資料至總行何以
      總行之收文簿內卻無任何被告補送資料之登記，嗣總行即遽以被告退回予陳秋
      文之資料，自行無中生有，逕行由總務科八十五年八月二日簽呈中將被告知公
      文率與Ａ、Ｂ、Ｃ三案合併臚列為七○號公文之主旨，已與原先被告所呈之八
      十五年建字第七○號公文之主旨已完全不同，並進行鑑價、勘估作業，證人洪
      銘鴻於原審訊問時即證稱：「（有無分行之估價表及報價資料？）沒有分行之
      估價資料」（見八十八年七月十五日訊問筆錄），核與前建國分行襄理林如慧
      所證即單位沒有報Ａ、Ｂ、Ｃ案，也沒有鑑價陳報總行等語相符，再襄理洪寶
      明於陳副理即陳秋文要求審查部作鑑價時，亦陳稱是分行之職責，若分行確卻
      有購舍計劃，何須總行如此大費周章，自行鑑價、勘估，甚從未照會過分行，
      此從被告續於八十五年八月十四日以八十五建字第九十九號函，另八十五年十
      二月十七日以八十五建字第一五五號函、八十六年一月四日以八十六年建字第
      一號函、八十六年二月十八日以八十六建字第二十一號函，行文總行表示承租
      建國三路二五六之一號之意，甚於八十五年八月十四日建字第九十九號函內且
      就租金、押金事宜於說明內均予論及，而高企總行秘書室亦分別於八十五年八
      月三日以八十五高銀總秘總字第一四三五號、八十六年一月十七日以八十六年
      高銀總秘字第○○三七號函覆建國分行，而簽覆事項中均未告及行舍業已購買
      乙節即明，若謂被告與購舍乙案確有牽連，何須費事致此？原確定判決對總行
      收文皆未有被告補送資料之登記，甚被告公文內並無表示有附件或資料補送之
      情事，卻認被告退回總行陳秋文之資料逕認為「補送」，而對總行收文簿，洪
      銘鴻、洪寶明等有利於被告之證據未予採納，亦未說明未予採納之理由，顯就
      足以影響於判決之重要證據漏未審酌。
（二）(1)另按「刑事訴訟法第四二○條第一項第六款所謂發現確實之新證據，係指當
      時已經存在而發現在後，或審判時未經注意之證據，且能證明原確定判決認定
      之事實為錯誤者而言」（三十五年特抗字第二十一號參照。）
      (2)本案確定判決採認郭義雄之證詞：「當時該簽呈內容均依甲○○指示所擬，
      並無權決定是否購舍及提報購舍地點，且在本件行舍購買並未聽甲○○提及租
      用新行舍之事，是在購買行舍後才聽甲○○說想租用隔壁南和興的房子，但嗣
      後寫簽呈表示要承租的是代理經理林基敦，並不是甲○○的意思要承租等語‧
      ‧‧」認定八十五年建字第七○號公文乃係被告甲○○之意志所完成，時則被
      告請假期間代理經理林基敦就承租行舍乙事僅於八十五年八月二十日以八十五
      建字第一○三號告悉總行意欲承租隔壁南和興產公司房地事宜，在此之前，被
      告早於八十五年八月十四日即發函就承租事宜報請總行鑑核，且就租金、押金
      等事宜予說明內均予論及，郭義雄明知此事實，尚且為虛偽陳述，一意撇清被
      告沒有承租之意，而就此有利於被告之證據，確定判決未予採納，亦未說明未
      採納之理由，亦有前述重要證據漏未審酌之再審理由。
      (3)事實上本件乃副理郭義雄先交予下屬襄理林如慧，經林如慧核章放置於被告
      桌上，被告方向郭義雄查詢，因其表示隔壁南和興既將喬遷和平路，宜擬公文
      告悉總行此事，以利嗣後承租，被告方同意發此函，然被告於審閱該函時原稿
      並無「購買」二字，蓋系爭八十五年六月十日建字第七○號函原稿內容為「
      主旨：本單位目前承租行舍租賃至八十八年九月三十日到期函請查照。
      說明：
           一、本單位承租行舍屋主南和興產股份有限公司住建國三路二五六
               之一號預定最遲明（八十六）年初喬遷和平路。
           二、近況有人告知數處行舍。
             購買適當地點函報鑒核。
      而細繹原稿並未提及任何購買之意，且若意在購買，何須於說明一提及隔壁南
      和興公司喬遷事宜，而說明二內﹁購買﹂二字，從原稿內容﹁購買﹂二字之位
      置，很明顯係嗣後另加上去，雖發文予總行之前，再經被告核示，唯被告既已
      經看過原稿不疑有他，即予核章發文，縱或有所疏失，但仍不得以此即謂被告
      甲○○之意思完成。況證人郭義雄於光復分行授信違失案後，高企已認其非有
      權簽章人員（證一）。且嗣被告遭起訴後，於高企建國分行內曾就本案與襄理
      林如慧、副理郭義雄討論，依對話之錄音譯文所示（證二）：
          Ａ（林）：﹁這張紙不是寫主旨‧‧‧也沒有寫說購買‧‧‧﹂
          ‧
          ‧
          ‧
          Ｃ（郭）：﹁這張文沒關係，我們沒有報‧‧‧﹂
          Ｂ（陳）：﹁這張文當時也主張承租﹂
          Ｃ（郭）：﹁是，是﹂
          ‧
          ‧
          Ｃ（郭）：﹁對啦！對！對！移至地方法院你會沒事，不用怕，他拿東西
                    來，送回去還他，有什麼不對﹂
          Ｂ（陳）：﹁資料他們拿來，如有呈報購買公文，那就慘了﹂
          Ｃ（郭）：﹁嗯！嗯！那就撥不開，可就慘了。﹂
          由以上對話足徵Ａ、Ｂ、Ｃ三案資料確係陳秋文送來，而被告僅將之退還
          總行陳秋文，再證人林如慧、郭義雄均表示該七○號函主旨並沒寫要購買
          ，蓋若分行有報購買行舍之公文，身為核章之襄理林如慧就此分行大事，
          焉可能不復記憶，再購買二字亦係郭義雄之筆跡，而林如慧於檢視原稿時
          若購買二字添加上去應會有印象，顯徵林如慧核章時並無購買二字，再林
          如慧核章後即交予被告，而後被告向郭義雄查詢無訛後，再交予郭義雄，
          而承前述，「購買」二字依其位置很明顯是嗣後加上去的，顯係該原稿於
          被告交伊時所加，否則焉未於三人對話時予以澄清，尚且表示分行沒有報
          購舍而附和被告之說詞，證人郭義雄明知此事實，卻為虛偽之供述甚明，
          而就錄音帶譯文，因前未察，而未予提出，唯若於原審提出予以調查，經
            鈞院斟酌，應可受較有利之判決，被告自得基於此提起再審。
（三）為此，爰依刑事訴訟法第四二○條、第四二一條之規定，聲請再審。
二、經查：
（一）聲請人所指證人洪銘鴻證稱：「沒有分行之估價資料」，及證人洪寶明於陳秋
      文要求審查部做鑑價時，亦陳稱是分行之職責，而總行收文簿皆未有聲請人補
      送資料之登記，是分行若有購舍計劃，何須總行大費周章，自行鑑價、勘估，
      而未照會分行，原判決就此足以影響於判決之重要證據漏未斟酌，亦未說明未
      採納之理由云云。惟原確定判決於理由理由貳、四中載明：「證人莊壽男、洪
      寶明、洪堅銘（即洪銘鴻）先後於本院所為之證詞，均僅說明總行審查部之相
      關業務流程，與本案尚無直接之關係」，業已說明證人洪寶明、洪銘鴻之證詞
      未採之理由，尚難認係未經斟酌之證據；又原確定判決既已認定聲請人直接將
      補送之資料交予總行之副總經理陳秋文（原確定判決理由貳、二、(二)所載），
      總行收文簿有無聲請人補送資料之登記，自不影響判決之結果，尚非屬重要證
      據漏未斟酌。
（二）又聲請人以其早於八十五年八月十四日即發函就承租事宜報請總行鑒核，且就
      租金、押金等事宜於說明內論及，就此有利於被告之證據，原確定判決未予採
      納，且未說明未採納之理由云云。然原確定判決理由貳、二、(二)業已敘明：「
      高雄企銀建國分行嗣後雖於八十五年八月十四日及八十六年一月四日均表示欲
      承租高雄市三民區○○○路二五六號房屋，然此均僅足徵高雄企銀建國分行當
      時並無購買孟駿公司上開房舍之必要而已，尚難為被告甲○○有利之認定」，
      是原確定判決確有說明未採之理由，自難認係未經斟酌之證據。
（三）再按「證人於審判外之陳述，除法律有規定者外，不得作為證據」，刑事訴訟
      法第一百五十九條定有明文。是聲請人雖有錄音帶，證明證人郭義雄表示八十
      五年六月十日建字第七０號函，並無「購買」二字云云，惟係證人郭義雄於法
      庭外之陳述，恐有礙於情面而為配合之詞，依上開規定，自無法採為證據甚明
      。況以原確定判決既已認定「公文在呈至該銀行總行前先由核搞者交總務再呈
      經理，即可發文之情，亦據證人林如慧於本院調查時結證在卷，顯然高雄企銀
      建國分行（八五）高建字第七十號公文在發文予總行之前，確曾由被告甲○○
      核示」等語（原確定判決理由貳、二、（十）所載），則該函係經聲請人核示
      後始發文，自難認聲請人不知該函有「購買」二字，準是，該錄音帶亦不足以
      影響判決之結果。
（四）綜上所述，聲請人所舉上開再審之理由，均不足以影響判決結果，自非再審理
      由。所請於法不合，應予駁回。
三、依同法第四百三十四條第一項，裁定如主文。
中    華    民    國     八十九     年      十一      月      三十      日
            臺灣高等法院高雄分院刑事第三庭
                                  審判長法官  莊秋桃
                                        法官  陳中和
                                        法官  魏式璧
右正本證明與原本無異。
不得抗告。
                                      書記官  楊茱宜
中    華    民    國     八十九     年      十二      月       二       日
                                                                        Ｋ


司法院資訊處製作；財團法人民間司法改革基金會備份。
